【裁判字號】    92,交抗,54
【裁判日期】    920508
【裁判案由】    聲明異議
【裁判全文】
臺灣高等法院臺南分院刑事裁定            九十二年度交抗字第五四號      Ｃ
      抗  告  人
      即受處分人  甲  ○  ○
右列抗告人因違反道路交通管理處罰條例案件，不服中華民國九十二年二月二十六日
臺灣臺南地方法院裁定（九十一年度交聲更字第九號）提起抗告，本院裁定如左：
      主      文
原處分及原裁定均撤銷。
甲○○不罰。
      理      由
一、抗告意旨略以：抗告人於民國九十一年二月二日駕駛車號ＳＴ─○二八三號自小
    客車途經屏東縣滿州鄉突遇屏東縣警察局恆春分局滿州分駐所警員黃福進予以攔
    停，並以告發「紅燈越線」違反道路交通管理事件，通知於同月十七日前得採語
    音轉帳郵繳或向金融機構繳納罰款，當場製作處分書，並命抗告人簽收。經抗告
    人不服提出申訴，恆春分局即以變更違規事實誣指為「闖紅燈」，此事經抗告人
    函請上級機關內政部警政署辦理，該署答覆本件「違規事實不存在及違規通知單
    駕駛人姓名任意塗改，均屬重大明顯瑕疵；查違規通知單係屬處分書之一種，按
    行政程序法第一百十條第七款規定：具有重大明顯瑕疵者之行政處分無效。」，
    原裁定將通知單誤認為觀念通知，無視於已規範人民權利、義務者均為行政處分
    ，自通知相對人及利害關係人或公告時起，即依所通知或公告之內容對其發生效
    力。本件裁決機關臺南監理站函詢舉發機關即屏東縣警察局恆春分局是否應予撤
    銷俾便處理，恆春分局九十一年八月十九日恆警裁字第０９１０００６３９６號
    函答覆該分局同意撤銷原處分，裁決機關即應依道路交通管理事件統一裁罰標準
    及處理細則第三十四條後段之規定以舉發機關舉發有誤逕行自為簽結。原裁定未
    能查明真相，也未說明認定理由，令人難以折服，爰提起本件抗告。
二、按行政機關行使公權力，就特定具體之公法事件所為對外發生法律上效果之單方
    行政行為，皆屬行政處分，不因其用語、形式以及是否有後續行為或記載不得聲
    明不服之文字而有異。若行政機關以通知書名義製作，直接影響人民權利義務關
    係，且實際上已對外發生效力者，如以仍有後續處分行為，或載有不得提起訴願
    ，而視其為非行政處分，自與憲法保障人民訴願及訴訟權利之意旨不符，有大法
    官會議釋字第四二三號解釋文可資參照。又執行交通整理勤務警員舉發違反道路
    交通管理處罰條例所列之違規事實，係公務員基於職務上之權力，依法就特定之
    具體行為所為之單方行政行為，基於公務員為公法上行為具有公信力之原則，該
    單方行政行為通常被推定為真正，亦即若受通知人並未就值勤員警之舉發有誤提
    出確實證據以供調查，亦無任何證據足資證明有捏造事實違法取締之情事，則值
    勤員警本其維護交通秩序安全職責所為之舉發，應受到合法、正確之推定。再行
    為人接獲違反道路交通管理事件通知單後，應於十五日內，到達指定處所聽候裁
    決，但行為人認為舉發之事實與違規情形相符者，得不經裁決，逕依各該條款罰
    鍰最低額，自動向指定之處所繳納結案，其不依通知所定限期前往指定處所聽候
    裁決，且未依規定期限陳述意見或提出陳述書者，處罰機關應於舉發違反道路交
    通管理事件通知單送達二個月內依標準表逕行裁決之，道路交通管理處罰條例第
    九條、違反道路交通管理事件統一裁罰標準及處理細則第四十四條均定有明文。
    是以，值勤員警製單舉發違反道路交通管理處罰條例所列之違規事實，於通常情
    形下具有公信力，行為人可逕依處罰該違規事實之條款繳納罰款，如有不服亦必
    須就員警舉發有誤盡舉證責任，始能推翻其公信力，處罰機關亦係本於該所列之
    違規事實於法定處罰範圍內為裁決，該舉發顯已直接影響人民權利義務關係，並
    對外發生法律效果，自屬行政處分無疑，其縱以通知書名義製作，並記載後續由
    處罰機關裁決，揆諸前揭大法官會議解釋要旨，亦無礙於此認定。
三、經查，本件抗告人即受處分人甲○○（下稱抗告人）係於九十一年二月二日十四
    時許，駕駛車號ＳＴ─０２８３號自小客車沿屏東縣滿州鄉○○○○路由滿州往
    恆春方向行駛，在行經該公路與新庄路之設有燈光號誌管制之交岔路口時，遇紅
    燈超越停止線，闖紅燈欲左轉進入新庄路，因有一輛自小客車由新庄路駛出並左
    轉往恆春方向行駛，抗告人之自小客車先等讓該車駛過後，再繼續左轉進入新庄
    路並往佳樂水方向行駛，適警方之巡邏車亦駛至前開交岔路口並同向在抗告人車
    後停等紅燈，見抗告人所駕自小客車在該路口違規闖紅燈左轉，值勤員警乃先停
    等至綠燈後方自後尾追約距新庄路口一百公尺處，將抗告人所駕之自小客車予以
    攔停，並在告知其違規事實後當場掣單舉發等情，有屏東縣警察局恆春分局九十
    一年三月四日恆警裁字第０９１０００１５５２號函一紙在卷可稽，並經證人即
    本件舉發之屏東縣警察局恆春分局滿州分駐所警員黃福進於原審九十一年度交聲
    字第一０四號案件調查時到庭證述無訛。依上開事實，抗告人所違反者係道路交
    通管理處罰條例第五十三條「汽車駕駛人，行經有燈光號誌管制之交岔路口闖紅
    燈」之規定，惟證人黃福進在本件舉發通知單上之違規事實欄內卻填載為「不遵
    守交通號誌之指示（紅燈越線）」，舉發違反法條欄內亦填載為「道路交通管理
    處罰條例第六十條第二項第三款」，其舉發之行政處分自有違誤。而經抗告人向
    內政部警政署申訴，內政部警政署於九十一年六月六日以警署字第０９１０１０
    ０５２號函就該違誤之行政處分為指正並建請撤銷後，屏東縣警察局恆春分局業
    於九十一年八月十九日以恆警裁字第０９１０００６３９６號函表示「本案舉發
    有誤，本分局同意撤銷原處分」，有上開函文在卷可稽，是屏東縣警察局恆春分
    局既已依職權撤銷本案舉發，依行政程序法第一百十八條之規定，該舉發已溯及
    既往失其效力。
四、本案交通部公路局嘉義區監理所臺南監理站九十一年三月二十八日南監五字第裁
    ７４─Ｖ00000000號違反道路交通管理事件裁決書係本於前開屏東縣警
    察局恆春分局之舉發所為，於屏東縣警察局恆春分局承認其舉發有誤而將其舉發
    撤銷溯及既往失其效力後，上開裁決已失其依據，自屬無可維持。原裁定未予撤
    銷，另為適法裁處，而認員警所為之舉發未對外發生法律效果，係屬為觀念通知
    ，處罰機關並不受其拘束，即有未洽。抗告人抗告意旨，指摘原裁定不當，為有
    理由，自應由本院將原裁定及原處分均予撤銷。又依道路交通管理處罰條例第九
    十條規定，違反道路交通管理處罰條例之行為，自行為成立之日起；行為有連續
    或繼續之狀態者，自行為終了之日起，逾三個月不得舉發，而本件原處分機關所
    舉抗告人之違規行為係於九十一年二月二日十四時許，迄今已逾上開三個月期間
    ，抗告人縱有違規之行為，亦屬不得再行處罰，爰並諭知抗告人不罰，以期適法
    。
五、據上論斷，應依道路交通案件處理辦法第二十六條、第二十條，刑事訴訟法第四
    百十三條，裁定如主文。
中    華    民    國      九十二      年      五      月      八        日
                                  臺灣高等法院臺南分院刑事第三庭
                                      審判長法官  黃    崑    宗
                                            法官  林    勝    木
                                            法官  葉    居    正
右正本證明與原本無異。
不得再抗告。
                                      法院書記官  陳    嘉    琍
中    華    民    國      九十二      年      五      月      十三      日


司法院資訊處製作；財團法人民間司法改革基金會備份。
